臺灣橋頭地方法院民事判決
111年度旗簡字第41號
原      告  詹豐綦  
訴訟代理人  林德昇律師
被      告  內門南海紫竹林寺

法定代理人  宜清富  

訴訟代理人  龐永昌律師
上列當事人間請求返還贊助款事件，本院於民國111年6月7日言
詞辯論終結，判決如下：
    主      文
被告應給付原告新臺幣伍拾萬元，及自民國一百一十年十一月十
九日起至清償日止，按週年利率百分之五計算之利息。
訴訟費用新臺幣伍仟肆佰元由被告負擔。
本判決得假執行。但被告如以新臺幣伍拾萬元為原告預供擔保後
，免為假執行。
    事實及理由
一、原告主張：被告法定代理人宜清富於民國110年1月上旬向原
    告表示，被告要拍攝「紅面觀音」戲劇（下稱系爭戲劇），
    邀請原告也贊助500,000元，原告同意在專款專用的情形下
    贊助500,000元，並於同月19日交付500,000元（下稱系爭贊
    助款）予被告。詎經原告向「紅面觀音」劇組（下稱系爭劇
    組）查詢後，訴外人即系爭戲劇製作人郭美珠及其配偶陳蒼
    嶺均稱，被告並未將系爭贊助款交付予系爭劇組，被告既未
    依約將系爭贊助款用於拍攝系爭戲劇，原告自得撤銷前揭贈
    與，並請求被告返還系爭贊助款，爰依民法第179條、第412
    條第1項規定提起本訴。聲明：如主文第一項所示。
二、被告則以：被告已將系爭贊助款交付郭美珠，且兩造之間並
    沒有約定附負擔贈與等語，資為抗辯。聲明：原告之訴駁回
    。
三、不爭執事項：
（一）原告在110年1月19日交付系爭贊助款予被告（由被告總務
      人員收受）後，被告簽發備註欄備註「贊助拍戲」之感謝
      狀（下稱系爭感謝狀）予原告。
（二）郭美珠為系爭戲劇製作人、陳蒼嶺為郭美珠之配偶。
四、本院得心證理由：
（一）按稱贈與者，謂當事人約定，一方以自己之財產無償給與他方，他方允受之契約。贈與附有負擔者，如贈與人已為給付而受贈人不履行其負擔時，贈與人得請求受贈人履行其負擔，或撤銷贈與，民法第406條、第412條第1項分別定有明文。所謂附有負擔之贈與，係指贈與契約附有約款，使受贈人負擔應為一定給付之債務者而言。倘贈與契約附有此項約款，而受贈人於贈與人已為給付後不履行其負擔時，贈與人即得依民法第412條第1項規定撤銷贈與。贈與是否附有負擔，以贈與人於贈與時，是否附有約款，使受贈人附負擔應為一定給付之債務而定，此項約款並非要式行為，苟贈與人能證明其贈與時附有負擔之意思即可。經查，原告交付系爭贊助款予被告後，被告簽發系爭感謝狀予原告，為兩造不爭執，足認原告為前揭捐款時，即附有被告應將系爭贊助款用於贊助拍攝系爭戲劇之約款，被告既於系爭感謝狀上備註「贊助拍戲」，顯亦同意此負擔，是原告將系爭贊助款捐贈與被告之性質應屬附負擔之贈與，若被告未將系爭贊助款用於贊助拍攝系爭戲劇，原告自得依民法第412條第1項規定撤銷贈與。
（二）被告並未將系爭贊助款交付郭美珠：
  １、被告固提出與陳蒼嶺通話之電話錄音譯文（下稱系爭電話
      譯文），及與郭美珠於通訊軟體LINE對話之對話紀錄（下
      稱系爭對話紀錄）（本院卷第71至79頁），抗辯稱已將系
      爭贊助款交付郭美珠。然由系爭電話譯文內容觀之，多為
      宜清富之陳述，陳蒼嶺僅以「嗯」、「好。那如果這樣……
      」、「這樣我就不要去損傷到畫面」、「好」、「所講的
      事實跟…」、「所講的事情是事實」等語，為簡短回復，
      並無陳蒼嶺稱郭美珠已收受系爭贊助款之內容；系爭對話
      紀錄固顯示郭美珠曾稱「原金奉還」，惟該原金是否為系
      爭贊助款不明，難以系爭電話譯文、系爭對話紀錄，即認
      定被告有將系爭贊助款交付郭美珠。
　２、被告另提出請款單（本院卷第65頁，下稱系爭請款單）抗
      辯稱，郭美珠已委任宜清富代理領取系爭贊助款，惟查：
（１）按代理人非經本人之許諾，不得為本人與自己之法律行為
      ，亦不得既為第三人之代理人，而為本人與第三人之法律
      行為。但其法律行為，係專履行債務者，不在此限，民法
      第106條亦有明定。宜清富既為被告法定代理人，被告交
      付系爭贊助款予郭美珠亦非專履行債務之行為，依前揭規
      定，若未經郭美珠許諾，宜清富應不得同時為被告、郭美
      珠之代理人，被告自陳並無郭美珠委任宜清富代領系爭贊
      助款之委任狀，且因被告與郭美珠尚有其他訴訟案件纏訟
      中，不適合傳訊郭美珠到庭作證（本院卷第264、111頁）
      ，難認郭美珠有同意宜清富為雙方代理之許諾，被告前揭
      抗辯難認可採。
（２）又按寺廟收支款項及所興辦事業，住持應於每半年中報告
      該管官署，並公告之。宗教法人之會計年度起迄，以曆年
      制為準，並應設置帳簿，詳細記錄有關會計事項及憑證；
      其會計帳簿應保存十年，憑證應保存五年。宗教法人年度
      收支總額達一定金額以上者，其財務報告應經會計師查核
      簽證。前項一定金額，由中央主管機關公告之，監督寺廟
      條例第9條，宗教團體法草案第22條第3、4、5項分有明定
      。由前揭規定可知，宗教團體本即有詳實記載收支款項之
      義務，僅收支總額達一定金額以上，始需會計師查核簽證
      而已，非謂收支總額未達一定金額，帳務即可毋庸詳實記
      載，否則事後如何查核帳務是否詳實？此亦為宗教團體對
      於信徒負責之舉措。而系爭請款單上僅記載「請款事項：
      由主委宜清富代理台灣奇案製作人郭美珠請款贊助拍戲之
      費用」、「金額：新台幣伍拾萬元正」、「現金支付」、
      「領款人：宜清富」、「出納：總務」，並蓋有被告統一
      發票專用章，並未附有任何支出憑證，出納欄甚至僅記載
      「總務」，而未記載該總務之姓名，難認系爭請款單之記
      載符合一般會計準則，無法以此認定被告已將系爭贊助款
      交付予郭美珠。
（３）職是，依被告現有帳務資料，難以認定被告已將系爭贊助
      款交付予郭美珠。
　３、被告另請求傳訊證人関來發、林秀芬、許秀綿、陳清達作
      證明郭美珠曾言詞感謝被告贊助，惟縱郭美珠曾感謝被告
      贊助，亦無法證明其感謝之贊助即為系爭贊助款，且被告
      為應詳實記載收支款項之宗教團體，被告之帳務資料即為
      是否已將系爭贊助款交付郭美珠之最直接證據，被告既未
      提出前揭資料證明之，本院認已足得出心證，而無傳訊前
      揭證人之必要，併予敘明。
（三）據此，本件兩造所成立之贈與契約為負附擔之贈與契約，
      被告既未依約將系爭贊助款用於贊助拍攝系爭戲劇之用，
      原告自得依民法第412條第1項規定撤銷贈與契約，贈與契
      約既經撤銷，原告自得請求被告返還系爭贊助款。
五、綜上所述，原告依民法第179條、第412條第1項規定，請求
    如主文第一項所示，為有理由，應予准許。
六、原告勝訴部分，係適用簡易程序所為被告敗訴之判決，應依
    民事訴訟法第389條第1項第3款規定，依職權宣告假執行。
    並依同法第392條第2項規定，依職權宣告被告如為原告預供
    擔保，免為假執行。
七、本件事證已臻明確，兩造其餘攻擊防禦方法及證據，核與判
    決結果不生影響，爰不一一論列，併此敘明。　　
八、訴訟費用負擔之依據：民事訴訟法第78條。　
中　　華　　民　　國　　111 　年　　6 　　月　　20　　日
          　　　　旗山簡易庭  法　　　官  呂明龍
以上正本係照原本作成。
如不服本判決，應於送達後20日內，向本院提出上訴狀並表明上
訴理由，如於本判決宣示後送達前提起上訴者，應於判決送達後
20日內補提上訴理由書（須附繕本）。　　　　　　　　　
中　　華　　民　　國　　111 　年　　6 　　月　　20　　日
      　　　　　　　　　　　　書　記　官  陳秋燕